【裁判字號】    98,消債清,17
【裁判日期】    981112
【裁判案由】    清算事件
【裁判全文】
臺灣士林地方法院民事裁定            98年度消債清字第17號
債  務  人  甲○○
代  理  人  余西鈞律師
上列債務人聲請清算事件，本院裁定如下：
    主  文
清算之聲請駁回。
聲請費用壹仟元由債務人負擔。
    理  由
一、按債務人與金融機構協商成立者，不得聲請更生或清算，但
    因不可歸責於己之事由，致履行顯有重大困難者，不在此限
    ；本條例施行前，債務人依金融主管機關協調成立之中華民
    國銀行公會會員辦理消費金融案件無擔保債務協商機制與金
    融機構成立之協商，準用前項之規定。消費者債務清理條例
    （下稱消債條例）第151 條第5 項、第6 項分別定有明文。
    次按，法院裁定開始清算程序前，得依職權訊問債務人、債
    權人及其他關係人，並得定期命債務人據實報告清算聲請前
    二年內財產變動之狀況；債務人違反前項報告義務者，法院
    得駁回清算之聲請。又聲請更生或清算不合程式或不備其他
    要件者，法院應以裁定駁回之，但其情形可以補正者，法院
    應定期間先命補正，復為消債條例第82條、第8 條所明定。
    是債務人於法院裁准消費者債務清理程序開啟前，基於謀求
    自身經濟生活更生之目的，當以積極誠實之態度，配合法院
    進行各項程式。法院雖依消債條例第10條之規定，有依職權
    調查必要之事實及證據之責，然基於債務人對自身財務、信
    用、工作之狀況，本應知之最詳之理，且按同條例第44條、
    第82條及第46條第3 款之意旨，苟債務人怠於配合法院調查
    ，或有不實陳述之情形，法院亦得駁回債務人之聲請，顯見
    消債條例藉由課予債務人協力義務之方式，以示其確有債務
    清理之誠意。
二、聲請意旨略以：伊有不能清償之虞情事，曾依金融主管機關
    協調成立之中華民國銀行公會會員辦理消費金融案件無擔保
    債務協商機制與萬泰商業銀行股份有限公司（下稱萬泰銀行
    ）成立協商，協商條件為每月還款新臺幣（下同）1 萬4,55
    5 元。伊目前固均依約還款，惟伊滿65歲後無法再營業計程
    車，將無收入，故伊確係因非可歸責於己之事由，致履行協
    商條件顯有重大困難。且伊未經法院裁定開始更生程序或許
    可和解或宣告破產，爰向本院聲請清算云云。
三、經查：
（一）債務人前於民國95年6 月21日與萬泰銀行成立協商，約定
      自95年7 月起，分120 期，利率0 ％，按月清償1 萬4,55
      5 元至全部清償完畢為止，而債務人目前仍正常繳交協商
      款項，並未毀諾，有萬泰銀行98年8 月19日民事陳報狀及
      本院公務電話查詢紀錄表在卷可稽（見本院卷第44至60頁
      、第109 頁）。債務人固主張其滿65歲後無法再營業計程
      車而將無收入致履行協商條件顯有重大困難，惟依道路交
      通安全規則第52條第2 項規定，計程車職業駕駛年齡已由
      65歲延長至68歲，債務人於98年2 月19日聲請清算時，即
      已屆滿65歲，然仍有擔任計程車駕駛營業之事實，此有債
      務人98年8 月25日民事陳報狀陳報內容可憑（見本院卷第
      63頁）。準此，債務人主張其無法再營業計程車而將無收
      入云云，與實情有違，要不可採。況債務人係以將來尚未
      發生之事實，主張其履行協商條件顯有重大困難，於法已
      有未合，債務人目前又仍持續還款，亦未見有何清償困難
      情事，實難認債務人有何不可歸責於債務人事由，致履行
      顯有重大困難。
（二）再者，債務人於98年8 月25日民事陳報狀陳稱其每月營業
      淨收入僅為1 萬4,000 元，與債務人於95年間向萬泰銀行
      申請協商之財務資料表記載每月計程車收入為4 萬5,000
      元、收入證明切結書記載每月收入為2 萬元（見本院卷第
      50頁、第54頁），並不相符。且債務人乃為個人經營計程
      車客運業之職業駕駛，無靠行等費用之支出，每月收入竟
      較最低基本工資為低，顯與常情有違。又債務人陳稱每月
      淨收入為1 萬4,000 元，已不足負擔協商金額1 萬4,555
      元，更遑論支應債務人陳報每月其所負擔之伙食費1 萬2,
      800 元及房租1 萬5,000 元，顯見債務人並未據實說明其
      收入、支出狀況，係於財產及收入狀況說明書為不實之記
      載。債務人既未為真實陳述，自有消債條例第82條第1 項
      規定之違反，其清算之聲請應予以駁回。
四、綜上所述，債務人主張有非可歸責於己之事由，致履行協商
    條件顯有重大困難，並無理由，債務人向本院聲請清算，係
    屬聲請清算之要件不備，而該欠缺又屬無從補正。且債務人
    對其收入支出狀況有為隱匿、不為真實陳述之情事，違反據
    實報告之協力義務。揆諸首揭說明，其清算之聲請，難認合
    法，自應予駁回，爰裁定如主文。
中    華    民    國    98    年    11    月    12    日
                  民事第三庭  法      官  施月燿
上為正本係照原本作成。
如不服本裁定，應於裁定送達後10日內，以書狀向本院提出抗告
，並繳納抗告費新臺幣1 千元。
中    華    民    國    98    年    11    月    12    日
                              書  記  官  朱亮彰


司法院資訊處製作；財團法人民間司法改革基金會備份。
